臺灣臺南地方法院刑事判決　　　　　　　　　　　　　九十年度交易字第四八一號
　　公　訴　人　臺灣台南地方法院檢察署檢察官
　　被　　　告　甲○○
右列被告因過失傷害案件，經檢察官提起公訴（九十年度偵字第一０一一一號），本
院判決如左：
    主  文
甲○○從事業務之人，因業務上之過失傷害人，處拘役貳拾日，如易科罰金，以參佰
元折算壹日。
    事  實
一、甲○○平日以駕駛小貨車載運木工器具至各地為人裝潢為業，駕駛為其附隨業務
    ，為從事業務之人。其於民國九十年七月十日八時許，駕駛車號ＶＣ─５０３２
    號自小貨車，沿台南市○○路○段快車道由南往北方向行駛，途經大同路一段二
    九三號前時，本應注意汽車超車時，應在前行車減速靠邊表示允讓後，後行車始
    得超越，超越時並於前車左側保持半公尺以上之間隔超過，而依當時情況，又無
    不能注意之情事，其能注意竟疏未注意保持安全間隔即冒然欲超越前行車，適乙
    ○○騎乘車號ＮＡＥ─７４７號重型機車沿大同路一段在同向前方之機車優先道
    上行駛，乙○○本亦應注意機器腳踏車行駛之車道應依標線之規定行駛，且在快
    慢車道間變換車道時，應讓直行車先行，並注意安全距離，其能注意亦疏於注意
    ，為閃避前方停放車輛，未注意安全距離即由同向右側之機車優先道違規變換車
    道至快車道上行駛，致行駛在同向後方之甲○○自小貨車於超車時擦撞到乙○○
    所騎乘之機車，造成乙○○人車倒地，受有左胸疼痛、左肋骨骨折及左手肘挫傷
    、擦傷之傷害。車禍事故發生後，台南市警察局交通隊員警據報到場處理，在警
    員尚不知何人為肇事車輛之駕駛人前，甲○○主動表示其為駕駛人並自首犯行，
    接受裁判。
二、案經乙○○訴由台南市警察局第一分局報請臺灣台南地方法院檢察署檢察官偵查
    起訴。
    理  由
一、右揭事實，業據被告甲○○於本院審理中供承不諱，核與告訴人乙○○於警、偵
    訊及本院審訊時到庭指訴之情節相符，復有道路交通事故調查報告表一紙、道路
    交通事故現場蒐證照片八幀、台南市立醫院驗傷診斷書一紙在卷可資佐證。按汽
    車超車時，應在前行車減速靠邊表示允讓後，後行車始得超越，超越時並於前車
    左側保持半公尺以上之間隔超過；機器腳踏車行駛之車道應依標線之規定行駛；
    在快慢車道間變換車道時，應讓直行車先行，並注意安全距離，道路交通安全規
    則第一百零一條第五款、第九十九第一項、第九十七條第五款分別定有明文。查
    被告係以駕駛為業，富有駕駛經驗之人，對於上開交通安全規則自知之甚稔，為
    其應注意之事項，而肇事當時係日間自然光線、天氣晴朗、雙線道、路面柏油、
    標線清晰、有快慢車道劃分、視距良好、無障礙物，有前開道路交通事故調查報
    告表存卷可考，據此判斷，足見依當時狀況被告客觀上並無不能注意之情狀，詎
    被告甲○○應注意且能注意竟疏未注意保持安全間隔即冒然欲超越前行車，而告
    訴人乙○○亦同樣應注意且能注意而疏未注意在劃有機車專用道之上開道路應在
    其車道內行駛，且未注意安全距離即由同向右側之機車優先道違規變換車道至快
    車道上行駛，致與未保持安全間隔超車之甲○○自小貨車發生擦撞而人車倒地受
    傷，被告及乙○○自有違前開規定之注意義務，其二人均顯有過失，臺灣省台南
    區車輛行車事故鑑定委員會亦同此認定，並鑑定被告與乙○○同為肇事原因，有
    該委員會南鑑字第九０一一九一號鑑定意見書在卷可憑。而告訴人乙○○雖因違
    反上開注意義務而與有過失，然仍不能因此解免被告之過失罪責。又被告自承平
    日以駕駛小貨車載運木工器具為人裝潢為業，而刑法所謂業務，係指個人基於其
    社會地位繼續反覆所執行之事務，其主要部分之業務固不待論，即完成主要業務
    所附隨之準備工作與輔助事務，亦應包括在內，從而被告平日既係從事木工裝潢
    工作，並駕上開自小貨車為其附隨業務，應堪認定被告係從事業務之人。又被告
    之過失行為與告訴人所受上開傷害之間，顯有相當因果關係，亦無疑義。從而，
    本件事證已甚明確，被告之業務過失傷害犯行，堪以認定。
二、核被告甲○○所為，係犯刑法第二百八十四條第二項前段之業務過失傷害罪。又
    其肇事後未被有偵查權之公務員或機關發覺其為犯嫌前，留在事故現場向到場處
    理之警員自承犯行，進而接受裁判，此業經證人即本件車禍現場處理員警丙○○
    於本院審理時到庭陳證無訛，被告行為合乎自首之要件，應依刑法第六十二條前
    段減輕其刑。爰審酌被告之品行、應負過失責任之程度、造成告訴人傷害之結果
    、肇事後尚未與告訴人達成民事上之和解，及被告於犯後尚能坦認犯行頗有悔意
    等一切情狀，量處如主文所示之刑，並諭知易科罰金之折算標準，以資懲儆。
據上論斷，應依刑事訴訟法第二百九十九條第一項前段，刑法第二百八十四條第二項
前段、第六十二條前段、第四十一條第一項前段，罰金罰鍰提高標準條例第一條前段
、第二條，判決如主文。
本案經檢察官李白松到庭執行職務。
中      華      民      國      九十一      年    一    月    二十九    日
                                      臺灣臺南地方法院交通法庭
                  法  官    張  瑛  宗
右正本證明與原本無異。
如不服本判決，應於判決送達後十日內，向本院提出上訴狀。
                                              書記官    廖  明  娟
中      華      民      國      九十一      年    一    月    二十九    日
附錄論罪科刑法條：
刑法第二百八十四條第二項
從事業務之人，因業務上之過失傷害人者，處一年以下有期徒刑、拘役或
一千元以下罰金，致重傷者，處三年以下有期徒刑、拘役或二千元以下罰
金。
